臺灣高等法院臺南分院刑事判決　　　　　　　　　　　　　　　　　　　行股
　　上　訴　人　臺灣嘉義地方法院檢察署檢察官
　　被　　　告　乙　○　○
　　指定辯護人　本院公設辯護人　丙　○　○
右上訴人因被告偽造貨幣案件，不服臺灣嘉義地方法院九十年度訴字第七０七號中華
民國九十一年四月九日第一審判決（起訴案號：臺灣嘉義地方法院檢察署九十年度偵
字第七二０六號），提起上訴，本院判決如左：
    主      文
上訴駁回。
    理      由
一、公訴意旨略以：被告乙○○曾因犯偽造文書罪，經臺灣高等法院高雄分院於民國
    （下同）八十五年六月四日，以八十五年度上訴字第一七０號判處有期徒刑十月
    確定，並已於八十七年三月二十八日執行完畢，猶不知悔改，復明知綽號「阿龍
    」、「長腳仔」之二不詳姓名男子，所持有編號ＪＬ九八三七五五ＷＡ號之新臺
    幣（下同）一千元紙幣一張，係不詳第三人偽造之通用貨幣，竟與「阿龍」及「
    長腳仔」二人，共同基於行使偽造通用貨幣之犯意聯絡，於九十年十一月五日上
    午四時四十一分許，共乘被告乙○○之妹陳菁秀所有，而由被告乙○○使用之車
    牌ＷＮ─九四九八號自小客車，至嘉義市○○路○段四九七號嘉峰加油站，俟加
    油七百元後，綽號「阿龍」之男子即取出該千元偽鈔，交付嘉峰加油站之員工甲
    ○○，惟遭甲○○辨識為偽鈔並要求以真鈔替換，綽號「阿龍」及「長腳仔」二
    人，得知事跡敗露即藉詞離去，嗣於同日上午六時四十五分許，為警據報在上址
    查獲被告乙○○，並起出該偽造之一千元紙幣。案經嘉義市警察局第二分局移送
    偵辦，因認被告陳鍋霖共同涉犯有刑法第一百九十六條第一項之行使偽造通用紙
    幣罪嫌云云。
二、按犯罪事實應依證據認定之，無證據不得推定其犯罪事實；又不能證明被告犯罪
    者，應諭知無罪之判決；刑事訴訟法第一百五十四條、第三百零一條第一項，分
    別定有明文。次按認定不利於被告之事實，須依積極證據，苟積極證據不足為不
    利於被告事實之認定時，即應為有利於被告之認定，更不必有何有利之證據，亦
    經最高法院著有三十年上字第八一六號判例在案。公訴人認被告乙○○涉犯有上
    開行使偽造通用紙幣之罪嫌，無非係以被告乙○○與綽號「阿龍」、「長腳仔」
    兩人，於案發當日凌晨一時許，曾由「阿龍」持該千元偽鈔，至嘉義市內某處購
    買檳榔，惟遭察覺為偽鈔致未得逞，被告乙○○斯時即已知該千元紙鈔係偽鈔，
    嗣被告乙○○復聞「阿龍」表示，將另覓視力較差之「阿婆」行使偽鈔等語，且
    被告乙○○所乘之上開自小客車雖由「阿龍」駕駛，然為被告乙○○所使用，況
    被告乙○○斯時身上無錢，汽油耗盡後當由「阿龍」加油等情，復均為被告乙○
    ○所自承，顯見被告乙○○明知該紙鈔為偽鈔，並持以行使且因之得利之情，至
    為明確，又扣案之紙鈔經送鑑定確屬偽鈔，亦有中央銀行發行局九十年十一月二
    十二日台央發字第０三００五九八七０號函一紙存卷，及有該經警查獲之偽鈔一
    張扣案為憑等由為論據。被告乙○○於本院雖未到庭為任何陳述，惟據其在原審
    則矢口否認有何行使偽造通用紙幣之犯行，並辯稱：其並未行使該千元偽鈔，該
    千元偽鈔係「阿龍」所有，其亦不知「阿龍」如何取得該千元偽鈔，其係於看到
    「阿龍」、「長腳仔」用該千元偽鈔買檳榔，被老闆娘查覺係偽鈔時，始悉係偽
    鈔等語。
三、經查被告乙○○在警訊中固供承：車牌ＷＮ─九四九八號自小客車，是我妹妹陳
    菁秀所有由我使用，我昨晚有聽到綽號「阿龍」、「長腳仔」要拿這張偽鈔去兌
    換真鈔，我與綽號「阿龍」、「長腳仔」是三天前在嘉義公園結識，不是很熟，
    所以不知他們詳細的年籍資料（見警卷第二頁），繼在偵查中復供承：我們（指
    與「阿龍」、「長腳仔」三人）在當天（指九十年十一月五日）凌晨一時許，曾
    經由「阿龍」拿那一千元在嘉義市某處購買檳榔，被老闆發現偽鈔，沒有買成，
    我才知道那一張是假錢，接著我有聽到「阿龍」說要找個「阿婆」視力比較差的
    ，把錢用掉（見偵查卷第五頁），嗣在原審亦供承：我是在看到綽號「阿龍」及
    「長腳仔」用偽鈔買檳榔時，被老闆娘看出是偽鈔時，那時才知道是偽鈔（見原
    審卷第六十七頁）各等語在卷；及證人即嘉峰加油站員工甲○○，在警訊時固亦
    證稱：「有二名年輕男子載乙○○駕自小客車到我公司（嘉峰加油站）加油後，
    駕駛的男子拿出新臺幣一千元（編號ＪＬ九八三七五五ＷＡ號），我發現該新臺
    幣是偽鈔時，即要求對方拿換真鈔，駕駛表示身上沒有其他鈔票，後來就叫睡在
    後座的乙○○下車等，他欲返家拿錢，離開後就沒回來了，留下乙○○，還有我
    記下自小客車車號ＷＮ─九四九八號，其他二名男子年籍不詳」等語在卷（見警
    卷第三頁）。然遍閱全卷，微論已因無綽號「阿龍」、「長腳仔」二人之真實姓
    名年籍資料，足供查證綽號「阿龍」、「長腳仔」二人何以持有系爭千元偽鈔，
    及被告乙○○是否自始與該二人，即係本於共同行使之意而共同行使偽鈔，且被
    告乙○○復始終堅稱：其係於綽號「阿龍」拿系爭千元偽鈔，在嘉義市某處購買
    檳榔，被老闆發現係偽鈔致未得逞時，始知有偽鈔，其不知該偽鈔何來等語不移
    ，再參以被告乙○○前揭警訊中所言認識綽號「阿龍」、「長腳仔」二人之經過
    ，及其繼在原審供述：我於九十年十一月五日前二、三天，在嘉義公園認識他們
    ，他們說要幫我找工作，但他們都敷衍我，之後我們三天都在一起，那時我都沒
    有回家，就睡在我車上，我睡著時他們去那裡我也不知道，那時的吃飯錢，都是
    他們拿錢給我去包飯的，買東西的錢店家沒有反應是偽鈔，應該是真鈔各等語（
    見原審卷第八十一頁），顯見被告乙○○確係於綽號「阿龍」拿系爭千元偽鈔，
    在嘉義市某處購買檳榔，被老闆發現係偽鈔致未得逞時，始知有該偽鈔無疑，則
    綽號「阿龍」、「長腳仔」二人，持系爭偽鈔買檳榔之初，被告乙○○既不知情
    ，自無與該二人有共同行使系爭偽鈔，用以購買檳榔之犯意聯絡及行為分擔。至
    被告乙○○於綽號「阿龍」、「長腳仔」二人，持系爭偽鈔買檳榔被發覺致未得
    逞後，自斯時起雖已知綽號「阿龍」、「長腳仔」二人持有該偽鈔，且自該二人
    口中得知該二人仍欲找機會行使系爭偽鈔之事實；然綽號「阿龍」、「長腳仔」
    二人，嗣係駕車於向嘉峰加油站加油後，接續持系爭偽鈔交加油站員工甲○○付
    款，而再有行使偽鈔之行為。雖被告乙○○自承斯時與綽號「阿龍」、「長腳仔
    」二人均同在車上，且綽號「阿龍」駕駛之車輛，復係其妹所有供其使用之自小
    客車，及其身上無現款充供加油等情；第以被告乙○○前雖因綽號「阿龍」、「
    長腳仔」二人，持偽鈔買檳榔之行為，得知該二人持有偽鈔及欲再找機會行使偽
    鈔，然並非因知情即必然有與人為共同犯罪之意思聯絡，本件既無任何積極確切
    證據，足認被告乙○○有欲與綽號「阿龍」、「長腳仔」二人共同行使偽鈔之犯
    意聯絡，且據證人甲○○前證稱：係由綽號「阿龍」、「長腳仔」二人，開車載
    被告乙○○至加油站加油後，由駕駛之綽號「阿龍」拿出系爭千元偽鈔付帳，經
    員工發現係偽鈔要求綽號「阿龍」拿出真鈔兌換，「阿龍」表示身上無其他鈔票
    ，嗣叫睡在後座之被告乙○○下車，綽號「阿龍」、「長腳仔」二人稱欲返家拿
    錢，離開後即未再回來，只留下被告乙○○等意旨，加油當時既係由綽號「阿龍
    」駕車及付帳，且被告乙○○又係睡在車內後座，待加油站之員工發現偽鈔，要
    綽號「阿龍」拿出真鈔未果欲回去拿錢時，始叫醒睡在後座之被告乙○○下車，
    亦顯見綽號「阿龍」加油行使系爭偽鈔時，被告乙○○仍在車內睡覺之中，並不
    知情且未參與其事無疑。雖綽號「阿龍」駕駛之車輛，係被告乙○○之妹所有而
    為其使用之自小客車，理應由被告乙○○支付加油款，然基於上開被告乙○○與
    綽號「阿龍」、「長腳仔」二人交住之經過情形，由駕駛車輛之綽號「阿龍」支
    應，衡情亦非無可能及並無不可，況被告乙○○非必然知悉該二人身上全無真鈔
    ，而必以該偽鈔來支應，是尚不得徒因綽號「阿龍」持偽鈔支應加油款乙情，即
    推認被告乙○○必有與之共同行使偽鈔之犯意聯絡及行為分擔。
四、綜上各情，參互觀之，既無證據認定被告乙○○與綽號「阿龍」、「長腳仔」二
    人間，就綽號「阿龍」、「長腳仔」二人所為行使偽鈔之犯行，有何事前謀議或
    犯意聯絡及行為分擔，即與共同正犯之犯罪構成要件有間，足認被告乙○○所辯
    前詞，尚非不得採信，此外復查無其他積極確切證據，足證被告乙○○有何公訴
    意旨所指之犯行，本件不能證明被告乙○○犯罪。原審為此依刑事訴訟法第三百
    零一條第一項諭知被告乙○○無罪，經核並無不合。檢察官上訴意旨，以共同正
    犯之理論，認被告乙○○仍應負共同行使偽鈔之罪刑，指摘原判決不當，為無理
    由，應予駁回。
五、被告乙○○經合法傳喚無正當理由不到庭，爰不待其陳述逕行判決，併此明。
六、據上論斷，應依刑事訴訟法第三百六十八條、第三百七十一條，判決如主文。
本案經檢察官曾顯智到庭執行職務。
中      華      民      國    九十一    年      七      月    二十三    日
                                  臺灣高等法院臺南分院刑事第二庭
                                      審判長法官  游  明  仁
                                            法官  蘇  重  信
                                            法官  林  永  茂
右正本證明與原本無異。
如不服本判決，應於判決送達後十日內向本院提出上訴狀，其未敘述理由者並應於提
出上訴狀後十日內向本院補提理由書（應附繕本)。
                                      法院書記官  劉  岳  文
中      華      民      國    九十一    年      七      月    二十三    日
